【裁判字號】    99,交聲,53
【裁判日期】    990331
【裁判案由】    交管條例聲異
【裁判全文】
臺灣板橋地方法院交通事件裁定          99年度交聲字第53號
原處分機關  交通部公路總局臺北區監理所板橋監理站
異  議  人
即受處分人  甲○○
上列異議人即受處分人因違反道路交通管理處罰條例案件，對於
原處分機關交通部公路總局臺北區監理所板橋監理站於中華民國
98年12月22日所為之板監裁字第裁41-C00000000號裁決不服，聲
明異議，本院裁定如左：
    主  文
異議駁回。
    理  由
一、異議意旨略以：伊雖酒後駕駛車號MHB-892 號重型機車而於
    民國98年8 月15日18時52分為警查獲，測得伊酒精濃度超過
    規定標準，惟伊該次係因服用酒類飲料駕駛重型機車而違反
    道路交通管理處罰條例第35條第1 項第1 款之規定，依該規
    定吊扣駕駛執照應僅限吊扣與該次違規駕駛有關之重型機車
    駕駛執照，而不應擴及與該次違規駕駛無關之聯結車駕駛執
    照，方符合違規行為與處罰相當之原則。再者，伊係以駕駛
    聯結車為職業謀生，倘僅因伊駕駛重型機車違反前開規定，
    而遽以前開條例第35條第1 項第1 款、第3 項之規定，吊扣
    、吊銷伊與該次違規駕駛無關之聯結車駕駛執照，顯然有違
    不當聯結禁止原則及比例原則，而過度侵害伊權利，實難令
    人折服。故原處分未慮及此，率為裁罰吊銷駕駛執照，自有
    違誤，爰依法聲明異議，請求撤銷原處分云云。
二、按汽機車駕駛人飲用酒類或其他類似物後其吐氣所含酒精濃
    度超過每公升0.25毫克或血液中酒精濃度超過百分之0.05以
    上者，不得駕車；又汽機車駕駛人，駕駛汽機車經測試檢定
    酒精濃度超過規定標準者，處新臺幣（下同）15,000元以上
    60,000元以下罰鍰，並當場移置保管該汽車及吊扣其駕駛執
    照1 年；另汽機車駕駛人經依前開規定吊扣駕駛執照，並於
    吊扣期間內再有前開情形者，處6 萬元罰鍰，並當場移置保
    管該汽機車及吊銷其駕駛執照，並應接受道路交通安全講習
    ，道路交通安全規則第114 條第2 款、道路交通管理處罰條
    例第35條第1 項第1 款、第3 項前段、第24條第1 項第2 款
    分別定有明文。又按汽車駕駛人，因違反道路交通管理處罰
    條例及道路交通安全規則之規定，受吊銷駕駛執照處分時，
    吊銷其持有各級車類之駕駛執照；汽車駕駛人，曾依道路交
    通管理處罰條例第35條第3 項前段規定吊銷駕駛執照者，3
    年內不得考領駕駛執照，道路交通管理處罰條例第68條、第
    67條第2項 前段亦分別定有明文。
三、經查：
(一)、異議人甲○○於98年8 月15日18時52分許，騎乘車牌號碼MH
    B -892號重型機車，於行經臺北縣新莊市○○路時，因酒精
    濃度超過規定標準（呼氣酒精濃度0.58mg/l）之違規行為，
    為警攔停舉發等事實，業據異議人坦認屬實，並有酒精測定
    紀錄表、臺北縣政府警察局98年8 月15日北縣警交字第C000
    00000 號舉發違反道路交通管理事件通知單各1 紙附卷可稽
    。是異議人上揭交通違規事實，應堪認定。
(二)、異議人所持有之普通重型機車駕駛執照，前因酒後騎乘前開
    重型機車，經交通部公路總局臺北區監理所蘆洲監理站於96
    年8 月10日處分吊扣（C00000000 號），期間自96年8 月10
    日起至99年8 月9 日止乙節，此有違規查詢報表、機車駕照
    基本資料及交通部公路總局臺北區監理所蘆洲監理站98年12
    月9 日北監蘆三字第0982003970號函各1 份（詳見本院卷第
    6 至7 、10頁）附卷可稽。詎異議人於98年8 月15日即前開
    吊扣駕照期間，因酒精濃度超過規定標準而騎乘前開重型機
    車之違規為警舉發，已如前述，揆諸前揭法律規定，原處分
    機關依法所為吊銷異議人之駕駛執照，即吊銷其持有之各級
    車類之駕駛執照，且3 年內不得重考之處分，於法並無違誤
    ，異議人辯稱：伊僅騎乘重型機車因酒後駕車違規，吊銷其
    聯結車駕駛執照，於法不合云云，即屬無據。
(三)、至於道路管理處罰條例第68條於94年12月14日修法時，並未
    刪除將駕駛人所持有各級車輛之駕駛執照一併吊銷部分之規
    定，實則，異議人於駕駛執照吊扣期間不知所檢點，竟仍再
    次酒後騎車，嚴重違反道路交通安全規則，已難期待其使用
    道路時遵守安全規範，對於其他用路人之生命、身體亦具潛
    在之危害，是立法者仍維持吊銷各級車輛駕駛執照之處罰，
    尚難認有違反行政法上之比例原則、不當聯結禁止原則之問
    題。又吊銷駕駛執照僅禁考3 年，於該期間屆滿後，異議人
    仍可再次透過考試取得駕駛執照，尚非完全禁止受處分人據
    以工作生存之權利。異議人質疑本件原處分機關依道路交通
    管理處罰條例第35條第3 項、第68條、第67條第2 項規定所
    為裁處侵害其工作權、生存權，請求免予吊銷職業聯結車駕
    駛執照云云，實難認有理由。
四、綜上所述，異議人即受處分人騎乘車牌號碼MHB-892 號重型
    機車，於前揭時、地有「駕駛執照吊扣期間駕駛汽車且酒精
    濃度超過規定標準」之事實，洵堪認定。原處分機關依道路
    交通管理處罰條例第35條第3 項及第24條之規定，就異議人
    前揭違規行為，裁處吊銷駕駛執照，並應參加道路交通安全
    講習，於法並無不合，則本件異議人徒執前詞聲明異議，為
    無理由，應予駁回。
據上論斷，應依道路交通案件處理辦法第19條，裁定如主文。
中    華    民    國    99    年    3     月    31    日
                  交通法庭法  官  饒金鳳
以上正本證明與原本無異。
如不服本裁定應於送達後5日內向本院提出抗告狀。
                          書記官  王春森
中    華    民    國    99    年    3     月    31    日

司法院資訊處製作；財團法人民間司法改革基金會備份。
